臺灣臺中地方法院刑事裁定
111年度聲字第1580號
                                     111年度聲字第1581號
聲  請  人  宏溢貨運有限公司

法定代理人  蕭秀琴
送達代收人  呂光祐
聲  請  人  新鑫股份有限公司

法定代理人  許國興
送達代收人  呂光祐
上列聲請人因被告張哲銘違反廢棄物清理法案件（110年度原訴
字第111號），聲請發還扣押物，本院裁定如下：
    主    文
聲請均駁回。
    理    由
一、聲請意旨略以：
　㈠聲請人宏溢貨運有限公司所有之車牌號碼000-0000號營業貨
    運曳引車及車牌號碼00-00號營業半拖車（下稱本案扣押車
    輛），因被告張哲銘違反廢棄物清理法案件，經扣押在案，
    而本案扣押車輛價值非低、為宏溢貨運有限公司賴以營業之
    工具，且非違禁物或專供犯罪所用之物，爰依法聲請發還等
    語。
　㈡聲請人新鑫股份有限公司為本案扣押車輛之動產抵押權人，
    因債務人宏溢貨運有限公司及連帶保證人即被告發生違約情
    事，而本案扣押車輛並非違禁物或專供犯罪所用之物，爰依
    法聲請交付或變價拍賣等語。
二、按供犯罪所用、犯罪預備之物或犯罪所生之物，屬於犯罪行
    為人者，得沒收之，刑法第38條第2項定有明文。另按可為
    證據或得沒收之物，得扣押之。扣押物若無留存之必要者，
    不待案件終結，應以法院之裁定或檢察官命令發還之，刑事
    訴訟法第133條第1項、第142條第1項前段分別定有明文。而
    所謂扣押物無留存之必要者，乃指非得沒收之物，且又無留
    作證據之必要者，始得依前開規定發還；倘扣押物尚有留存
    之必要者，即得不予發還；又該等扣押物有無留存之必要，
    並不以係得沒收之物為限，且有無繼續扣押必要，應由審理
    法院依案件發展、事實調查，予以審酌（最高法院101年度
    台抗字第125號裁定意旨參照）。
三、經查：
　㈠被告張哲銘因涉犯違反廢棄物清理法案件，經警徵得其同意
    後，於民國110年10月13日下午2時30分許，在彰化縣○○鄉○○
    路0段00號執行搜索，並扣得本案扣押車輛，嗣經臺灣臺中
    地方檢察署檢察官偵結後，認本案扣押車輛係被告駕駛，供
    其違反廢棄物清理法犯行所用，而以110年度偵字第24995、
    33055、34714、40355、40337、40338號提起公訴，並聲請
    宣告沒收本案扣押車輛，現由本院以110年度原訴字第111號
    案件（下稱本案）審理中等情，有被告自願受搜索同意書、
    內政部警保安警察第七總隊第三大隊第二中隊搜索扣押筆錄
    、扣押物品目錄表及檢察官起訴書各1份在卷可稽(110偵330
    55卷二【下稱偵二卷】第227至232、237頁，本案卷第11至2
    5頁)，此部分堪以認定。
  ㈡聲請人宏溢貨運有限公司雖主張為本案扣押車輛之所有人而
    執前詞聲請發還，惟被告於警詢及偵查中均供稱本案扣押車
    輛為其所有等語（偵二卷第4、40頁），則被告是否因公路
    法限制個人經營大貨車之權利，而以靠行之方式將本案扣押
    車輛登記於宏溢貨運有限公司名下，尚非無疑。又宏溢貨運
    有限公司倘非所有權人，則其於109年12月7日以車主名義與
    新鑫股份有限公司簽立動產抵押契約書及設定動產抵押權，
    即屬無權處分。因此，本案扣押車輛究竟是否為被告所有？
    抑或係宏溢貨運有限公司所有？新鑫股份有限公司是否確為
    動產抵押權人？均有疑義而待釐清，自不能僅憑宏溢貨運有
    限公司為登記名義人，或新鑫股份有限公司所持之動產抵押
    契約書及動產抵押設定登記證明書，即遽行認定其等為所有
    人或權利人，進而准予發還、交付或變價拍賣，其等上開聲
    請，已難認有據。再者，本案目前尚進行審理中，於判決確
    定前，實難逕認本案扣押車輛與被告犯罪事實或沒收標的無
    關，為確保日後審理之需要及保全將來執行之可能，仍有留
    存之必要。綜上，宏溢貨運有限公司、新鑫股份有限公司就
    本案扣押車輛，聲請發還、交付或變價拍賣，均無理由，均
    應予駁回。
四、依刑事訴訟法第220條，裁定如主文。
中　　華　　民　　國　　111 　年　　5 　　月　　24　　日
                 刑事第九庭  審判長 法  官  陳培維
　　　　　　　　　                  法  官  彭國能
　　　　　　　　　                  法  官　鄭永彬　　　
上正本證明與原本無異。
如不服本裁定，應於送達後五日內，向本院提出抗告狀。
                                    書記官  林奕珍
中　　華　　民　　國　　111 　年　　5 　　月　　24　　日